【裁判字號】    87,簡上,24
【裁判日期】    891120
【裁判案由】    確認本票債權不存在
【裁判全文】
臺灣臺東地方法院民事判決  八十七年度簡上字第二十四號
    上  訴  人  甲○○
    訴訟代理人  李月英
                胡彭銘
    被  上訴人  李元棣
右當事人間確認本票債權不存在事件，上訴人對於中華民國八十七年八月三十日臺灣
臺東地方法院成功簡易庭八十七年度成簡字第十號第一審判決提起上訴，本院判決如
左：
    主      文
原判決廢棄。
被上訴人在第一審之訴駁回。
第一、二審訴訟費用由被上訴人負擔。
    事      實
甲、上訴人方面：
  一、聲明：求為判決：（一）原判決廢棄。（二）駁回被上訴人在第一審簡易之訴
      。
  二、陳述：除與原審判決書所載者相同茲予引用外，補稱：
   （一）被上訴人持如原審判決附表所示本票三紙（下稱系爭本票）向上訴人借款
         ，加上被上訴人分別於八十五年九月三十日及八十五年十月五日所開立金
         額分別為新台幣（下同）九萬元及十萬元並交上訴人執有之支票二紙，金
         額共二百零二萬零五百元，被上訴人並就此金額提供坐落於東河鄉○○段
         二九五地號土地（下稱系爭土地）設定二百零二萬零五百萬元抵押權與上
         訴人，所以上訴人才借款與被上訴人，借給被上訴人的錢，有時以現金交
         付，有時則以匯款方式。
   （二）按票據法律關係，執票人僅須提出票據為已足，其餘皆非所問。蓋票據係
         無因證券、流通證券。被上訴人雖主張與上訴人無資金借貸往來關係，惟
         被上訴人向上訴人借貸頻繁，此有東河鄉農會都蘭分會收支之帳目可據。
   （三）被上訴人向上訴人借款而推諉為向上訴人簽賭為六合彩之賭債，自應由被
         上訴人舉證以實其說。
   （四）訴外人乙○○告訴被上訴人詐欺一案中，業據被上訴人於偵查中坦承其曾
         向上訴人借款二百多萬元。嗣因無力清償乃將其所有坐落於東河鄉○○段
         二九五號土地設定抵押權二百零二萬五千元與上訴人。
  三、證據：除援用原審之立證方法外，另提出本票二紙、東河鄉○○段二九五號土
      地地籍謄本、臺灣臺東地方法院檢察署檢察官八十八年度偵字第七十六號起訴
      書影本各一份。並聲請訊問證人李月英、乙○○。
乙、被上訴人方面：
  一、聲明：駁回上訴。
  二、陳述：除與原審判決書所載者相同茲予引用外，補稱：
   （一）被上訴人就系爭本票之債務，已清償三百多萬元，上訴人就系爭本票之債
         權，已因被上訴人清償而不存在。
   （二）本件被上訴人開立系爭支票係為清償對上訴人之賭債。
  三、證據：援用原審之立證方法。
丙、本院依職權調閱本院八十八年度易字第一九五號卷宗、本院八十七年度執字第六
    三二號卷宗、本院檢察署八十八年度偵字第七十六號卷宗，並函台東縣成功地政
    事務所調閱兩造申請設定地押權相關文件。
    理      由
一、被上訴人起訴主張其開立系爭本票係因向上訴人簽賭而生之賭債而生，兩造間並
    無借貸關係存在。上訴人則以系爭本票係因被上訴人因周轉之必要陸續向其借款
    ，因無法如期償還而開立系爭本票，並設定抵押權等語置辯。
二、按當事人主張有利於己之事實者，應就該事實負舉證之責任，此民事訴訟法第二
    百七十七條定有明文。民事訴訟如係由原告主張權利者，應先由原告負舉證之責
    ，若原告先不能舉證，以證實自己主張之事實為真實，則被告就其抗辯事實即令
    不能舉證，或其所舉證據尚有疵累，亦應駁回原告之請求，此最高法院十七年上
    字第九一七號著有判例可資參照。本件被上訴人雖主張開立系爭本票係為支付對
    上訴人之賭債云云，惟就此積極事實不能舉證以實其說，依據上揭法條規定及判
    例之意旨，其主張尚難認定。
三、再者，上訴人抗辯被上訴人因周轉之必要陸續向上訴人借款等情，固為被上訴人
    所否認，然上訴人於本院檢察署八十八年度偵字第七十六號案件於八十八年二月
    二十五日偵查時，業坦承向訴外人乙○○借錢係為清償對上訴人之債務等語，此
    有本院檢察署八十八年度偵字第七十六號卷宗可資參照，另證人乙○○到庭節證
    稱被上訴人曾對其告知因被上訴人資金週轉不靈，故向上訴人借款等語。復核系
    爭本票金額共一百八十三萬五百元，加以被上訴人分別於八十五年九月三十日及
    八十五年十月五日所簽發金額分別為九萬元及十萬元本票二紙，金額共二百零二
    萬零五百萬元，被上訴人以其所有系爭土地於八十五年十二月十一日設定二百零
    二萬零五百萬元抵押權與上訴人等情，亦有本票及土地登記簿謄本在卷可憑，核
    與上訴人所述相符。綜上所述，被告抗辯兩造間就系爭本票之借貸關係存在，因
    可認定。
四、綜上所述，上述人抗辯兩造間借貸關係存在既經認定，而被上述人主張系爭本票
    之原因關係係為賭債，因其無法舉證而尚難採信。從而，被上訴人請求確認系爭
    本票債權不存在，為無理由，原審判決確認上訴人就系爭本票債權不存在自有未
    洽。上訴人指摘原判決不當，求予廢棄改判，為有理由，應予准許，爰由本院予
    以廢棄改判如主文第二項所示。
五、據上論結，本件上訴為有理由，依民事訴訟法第四百三十六條之一第三項、第四
    百五十條、第七十八條，判決如主文。
中      華      民      國    八十九    年      十一      月    二十    日
                            臺灣臺東地方法院民事庭
~B審判長法官  簡慧娟
~B法      官  姜麗香
~B法      官  黃莉莉
右為正本係照原本作成
中      華      民      國    八十九    年      十一      月    二十一  日
~B法院書記官  彭添財


司法院資訊處製作；財團法人民間司法改革基金會備份。
